【裁判字號】    98,裁,3297
【裁判日期】    981224
【裁判案由】    有關土地事務
【裁判全文】
最  高  行  政  法  院  裁  定
                                      98年度裁字第3297號
上  訴  人  甲○○（即陳呅、甲○○、陳麗寶、陳東京等4人
            之被選定當事人）住臺北市○○○路457之2號11樓
訴訟代理人  何邦超  律師
被 上訴 人  新竹市政府
代  表  人  黃明財
被 上訴 人  新竹市地政事務所
代  表  人  乙○○
上列當事人間有關土地事務事件，上訴人對於中華民國98年9月2
4日臺北高等行政法院97年度訴字第3204號判決，提起上訴，本
院裁定如下：
    主  文
上訴駁回。
上訴審訴訟費用由上訴人負擔。
    理  由
一、按對於高等行政法院判決之上訴，非以其違背法令為理由，
    不得為之，行政訴訟法第242條定有明文。依同法第243條第
    1項規定，判決不適用法規或適用不當者，為違背法令；而
    判決有同條第2項所列各款情形之一者，為當然違背法令。
    是當事人對於高等行政法院判決上訴，如依行政訴訟法第24
    3條第1項規定，以高等行政法院判決有不適用法規或適用不
    當為理由時，其上訴狀或理由書應有具體之指摘，並揭示該
    法規之條項或其內容；若係成文法以外之法則，應揭示該法
    則之旨趣；倘為司法院解釋或本院之判例，則應揭示該判解
    之字號或其內容。如以行政訴訟法第243條第2項所列各款情
    形為理由時，其上訴狀或理由書，應揭示合於該條項各款之
    事實。上訴狀或理由書如未依此項方法表明，或其所表明者
    與上開法條規定不合時，即難認為已對高等行政法院判決之
    違背法令有具體之指摘，其上訴自難認為合法。
二、本件上訴人對於高等行政法院判決上訴，主張：上訴人於原
    審起訴係依土地法第69條、土地登記規定第13、134條等規
    定，請求判命被上訴人新竹市政府、新竹市地政事務所作成
    更正登記上訴人所有新竹市○○段488地號土地與其相鄰同
    段487、489、490等地號之地籍線，且更正登記上訴人所有
    新竹市○○段488地號土地面積之處分，與是否妨礙新竹市
    ○○段487、489、490等地號土地所有權人之權益無關。參
    諸本院94年度判字第588號判決意旨，原審應依行政訴訟法
    第125條第3項規定闡明上訴人提起本訴之真意。詎原審未予
    以闡明，亦未依上訴人聲請及職權調查證據，查明上訴人訴
    請被上訴人新竹市政府、新竹市地政事務所作成更正登記上
    訴人所有新竹市○○段488地號土地與其相鄰同段487、489
    、490等地號之地籍線，且更正登記上訴人所有新竹市○○
    段488地號土地面積之處分，是否確實有據，原判決顯有判
    決不備理由及理由矛盾之違法等語，為其理由。惟原判決認
    系爭新竹市○○段488地號重測以及登記係符合土地法第46
    條之2以及第46條之3之規定，亦無土地法第69條規定得更正
    之情形。雖上訴人主張重測時上訴人之母陳林數印章為偽造
    ，惟並未舉證以實其說。上訴人另爭執系爭土地重測面積減
    少，但經比對地籍圖重測地籍調查表，系爭土地於重測前為
    0.007100公頃，重測後為0.007356公頃，並無不足情形。至
    於上訴人主張訴外人吳國財所有之柑林段489地號、487地號
    界址有誤應予退讓，將退讓面積登記為488地號面積云云，
    乃屬經界爭議，應向普通法院起訴，上訴人請求被上訴人逕
    為變動488地號與487地號、489地號界址，並為更正488地號
    面積之處分，上訴人在公法上並無請求逕為更正界址之請求
    權存在。又上訴人請求更正柑林段488地號、490地號面積，
    核屬行政訴訟法第5條課予義務訴訟，並未經訴願程序，此
    部分起訴為不合法。再者，上訴人申請被上訴人新竹市政府
    更正490、488地號面積，將涉及柑林段487、488、489、490
    地號面積變動，而上訴人並非其中柑林段487、489、490地
    號之所有權人，是上訴人申請更正涉及變動他人權益，顯非
    僅以補正自己同一性之土地權利，而屬土地法第69條得聲請
    更正之錯誤或遺漏範圍，上訴人申請被上訴人新竹市政府更
    正事項已經妨害他人已經登記之土地權利者，自非法之所許
    等情，業已於理由中詳予論斷。上訴意旨雖以原判決違背法
    令為由，惟核其上訴理由，乃就原判決業已詳為論駁事項再
    事爭執，並對原審認定事實、取捨證據之職權行使指摘其不
    當，而非具體表明合於不適用法規、適用法規不當、或行政
    訴訟法第243條第2項所列各款之情形，難認對該判決之如何
    違背法令已有具體之指摘。依首開規定及說明，應認其上訴
    為不合法。
三、據上論結，本件上訴為不合法，依行政訴訟法第249條第1項
    前段、第104條、民事訴訟法第95條、第78條，裁定如主文
    。
中    華    民    國    98    年    12    月    24    日
                    最高行政法院第二庭
                        審判長法官  鍾  耀  光
                              法官  姜  素  娥
                              法官  林  文  舟
                              法官  黃  淑  玲
                              法官  鄭  小  康
以  上  正  本  證  明  與  原  本  無  異
中    華    民    國    98    年    12    月    24    日
                              書記官  王  史  民


司法院資訊處製作；財團法人民間司法改革基金會備份。
